【裁判字號】    97,訴,1951
【裁判日期】    980227
【裁判案由】    侵權行為損害賠償
【裁判全文】
臺灣板橋地方法院民事判決              97年度訴字第1951號
原      告  甲○○
                      4樓
被      告  乙○○
上列當事人間請求侵權行為損害賠償事件，經本院於民國98年2
月6日言詞辯論終結，判決如下：
    主  文
被告應給付原告新臺幣陸拾貳萬柒仟肆佰玖拾陸元，及自民國九
十七年五月二十二日起至清償日止，按年息百分之二計算之利息
。
原告其餘之訴駁回。
訴訟費用由被告負擔五分之四，餘由原告負擔。
    事實及理由
壹、程序方面：
一、按訴狀送達後，原告不得將原訴變更或追加他訴，但請求之
    基礎事實同一，或擴張、減縮應受判決事項之聲明者，不在
    此限，民事訴訟法第255 條第1 項第2 、3 款定有明文。
二、查原告提起本件訴訟，原請求被告應給付原告新臺幣（下同
    ）814,867 元，及自起訴狀繕本送達之翌日起至清償日止，
    按年息百分之5 計算之利息；嗣於言詞辯論程序時當庭減縮
    營養品部分之請求金額45,000元（見本院卷第21頁）；其後
    又具狀變更請求被告應給付原告835,841 元（見本院卷第37
    頁，此部分訴之擴張20,974元，未據繳納裁判費，由本院另
    裁定駁回該部分之訴），及自起訴狀繕本送達之翌日起至清
    償日止，按年息百分之2 計算之利息（見本院卷第37頁），
    揆諸首揭規定，原告所為核屬訴之減縮，於法並無不合，應
    予准許。
貳、實體方面
一、原告主張：
  (一)被告於民國96年6 月9 日19時15分許，駕駛車牌號碼DS-969
    3 號自用小客車，行經臺北縣永和市○○路100 號前，原應
    注意於公共汽車招呼站10公尺內不得臨時停車，且於汽車停
    車或臨時停車開啟車門時，應先觀察後方有無車輛駛來，並
    讓行進中之車輛優先通行，以避免發生碰撞之危險，復依當
    時為日間，天候為晴，路面乾燥、無缺陷，道路無障礙物，
    視距良好等狀況，亦無不能注意之情事，詎其竟將上開自用
    小客車，臨時停車於臺北縣永和市○○路100 號前設有禁止
    停車標線之區域內，並貿然開啟車門，適騎乘車牌號碼WS2-
    783 號重型機車之原告行經該處，因閃避不及而發生撞擊，
    致原告受有第2 腰椎壓迫性骨折及右側第5 小指撕裂傷之傷
    害。被告上開過失傷害犯行，業經臺灣板橋地方法院檢察署
    檢察官以96年度偵字第20500 號提起公訴，並經鈞院以96年
    度交易字第543 號判決判處被告乙○○因過失傷害人，處有
    期徒刑2 月，如易科罰金，以新臺幣（下同）1, 000元折算
    1 日確定，是以被告之侵權行為應可認定。爰依侵權行為之
    法律關係，請求被告賠償下列金額：
  1.醫療及醫療輔助器材費用：19,613元。原告因傷至醫院治療
    及復健，計支付醫療及醫療輔助器材費用19,613元。
  2.看護費：188,800 元。住院4 日看護費8,800 元，及在家休
    養3 個月，每日看護費2,000 元，共180,000 元，合計支出
    看護費用之損害188,800 元。
  3.薪資損失：197,204 元。原告因上開傷害3 個月無法工作，
    計損失工資收入197,204 元。
  4.機車修理費：1,700 元。
  5.就醫之交通費：14,640元。
  6.慰撫金：360,000 元。
    總計被告應賠償原告769,867元。
  (二)並聲明：1.被告應給付原告769,867 元，及自起訴狀繕本送
    達之翌日起至清償日止，按年息百分之2 計算之利息。2.原
    告願供擔保，請准宣告假執行。
二、被告則以：被告對於原告傷害之發生應無過失，且原告所受
    之第2 腰椎壓迫性骨折傷害，可能是舊傷，又原告主張之薪
    資過高，強制汽車責任保險部分亦已理賠原告70,137元，原
    告再請求伊賠償應無理由等語置辯。並為答辯之聲明：原告
    之訴駁回。
三、兩造不爭執之事項：
  (一)被告於96年6 月9 日19時15分許，駕駛車牌號碼DS-9693 號
    自用小客車，行經臺北縣永和市○○路100 號時，將汽車臨
    時停放於臺北縣永和市○○路100 號前設有禁止停車標線之
    區域內，於開啟車門之際，適原告騎乘車牌號碼WSZ-783 號
    重型機車行經該處，因閃避不及而發生撞擊，致原告受有右
    側第5 小指撕裂傷之傷害（原告另主張受有第2 腰椎壓迫性
    骨折部分，為被告所爭執，詳後述；上揭事實見96年度他字
    第5240號偵查卷第6 頁財團法人佛教慈濟醫院臺北分院診斷
    證明書影本1 紙、第15至17頁道路交通事故現場圖、道路交
    通事故調查報告表(一)(二)、第20頁以下現場照片10張）。
  (二)被告因上開交通事故，經臺灣板橋地方法院檢察署檢察官以
    96年度偵字第20500 號提起公訴，並經本院以96年度交易字
    第543 號判決判處「被告乙○○因過失傷害人，處有期徒刑
    貳月，如易科罰金，以新臺幣（下同）壹仟元折算壹日」確
    定（見97年度重調字第194 號卷第5 頁以下前揭刑事判決、
    本院卷第7 頁被告前案紀錄表）。
  (三)原告每月薪資為37,630元（見本院卷第95、96頁言詞辯論筆
    錄）。
  (四)原告自96年6 月9 日因上開交通事故受傷於財團法人佛教慈
    濟醫院臺北分院治療迄今之醫療費用自付額總額為16,377元
    （見本院卷第115-1 頁）。
  (五)原告於97年12月5 日受領強制汽車責任保險之保險金70,137
    元（見本院卷第96頁言詞辯論筆錄、明台產物保險股份有限
    公司97年11月27日97年明板理字第215 號函影本1 份）。
四、得心證之理由：
  (一)原告主張因被告之上開過失侵權行為，致受有損害，被告應
    負損害賠償責任，被告則以前開情詞置辯。是本件所應審酌
    者，乃在於：1.原告之損害是否因被告之過失不法行為所致
    ？被告是否應負民法第184 條第1 項前段之侵權行為賠償責
    任？2.原告得請求損害賠償之數額為何？
  (二)經查：
  1.原告之損害是否因被告之過失不法行為所致？被告是否應負
    民法第184 條第1 項前段之侵權行為賠償責
  (1)按因故意或過失，不法侵害他人之權利者，負損害賠償責任
    ；又汽車、機車或其他非依軌道行駛之動力車輛，在使用中
    加損害於他人者，駕駛人應賠償因此所生之損害，民法第18
    4 條第1 項前段、第191 條之2 前段分別定有明文。
  (2)本件被告於96年6 月9 日19時15分許，駕駛車牌號碼DS-969
    3 號自用小客車，行經臺北縣永和市○○路100 號時，將汽
    車臨時停放於臺北縣永和市○○路100 號前設有禁止停車標
    線之區域內，於開啟車門之際，適原告騎乘車牌號碼WS2-78
    3 號重型機車行經該處，因閃避不及而發生撞擊，致原告受
    有右側第5 小指撕裂傷之傷害等事實，為兩造所不爭執，並
    有道路交通事故調查報告表現場圖、道路交通事故調查報告
    表(一)(二)、財團法人佛教慈濟醫院診斷證明書各1 份、事故現
    場照片10張在卷可稽（見96年度他字第5240號偵查卷第6 頁
    、第15至17頁、第20頁），堪以認定。按交岔路口、公共汽
    車招呼站十公尺內、消防栓、消防車出入口五公尺內不得臨
    時停車；又汽車臨時停車或停車，開啟或關閉車門時，應注
    意行人、其他車輛，並讓其先行，道路交通安全規則第111
    條第1 項第2 款及第112 條第3 項分別定有明文。觀之前揭
    現場圖、現場照片及被告於刑事案件審理時庭呈之照片所示
    （見96年度交易字第543 號卷第16至17頁），被告停放汽車
    之地點位於公車站牌之前，是被告確實在公車招呼站前10公
    尺內之禁止臨時停車處違規臨時停車，亦足認定。
  (3)本件被告雖抗辯：伊對於原告傷害之發生應無過失，且原告
    所受之第2 腰椎壓迫性骨折傷害，可能是舊傷云云。惟查，
    關於本件交通事故發生之經過，據原告於上開刑事案件審理
    時以證人身分具結證稱：「因為我騎到那裡時，被告開車門
    ，我撞到他的車門，我就跌到人躺在地上，機車到在另一邊
    。我確定我的車有撞到他的車門，我碰到被告的車後，我就
    跌倒，後面就有一位太太的機車撞到我的機車，但沒有撞到
    我。我是跌倒後，過幾秒後，後面騎機車的太太才碰到我的
    機車。是因為被告開門後，我來不及就撞到。被告還沒有下
    車，後面的太太的車就撞到我的車，被告當時還坐在車上，
    騎車的太太罵被告開車門為何不看後面，那時被告才下車。
    」等語甚詳（見96年度交易字第543 號卷第22至24頁），核
    與被告於上開刑事案件之警詢時陳稱：「當我下車時，正開
    啟車門，突然發現左後方有來車，我立即關車門，但還是來
    不及，故與對方WSZ-783 發生事故」等情，及其於上開刑事
    案件偵查中自承：「我打開車門時才去A 到機車騎士；當天
    的情況是，我打開車門他撞上來，當時他沒昏倒，是因為後
    面有機車撞倒他，他才昏過去」等語大致相符。又參以在場
    目擊之被告友人陳娟娟於上開刑事案件偵查中陳稱：「當時
    我在車上，被告確實開車門，對方撞上來後重心不穩倒地，
    但我們有陪他們到醫院，我們非常負責任沒有逃逸，而且在
    告訴人（即原告）撞上被告打開的車門後，還有一部機車撞
    到告訴人她才倒地等語（見96年度他字第5240號偵查卷第33
    頁）；及證人陳娟娟在本院上開刑事案件審理時對於發生撞
    擊之經過證述：「後來我看到我男友要下車開車門，就看到
    兩台車撞在一起，告訴人的機車就撞到我男朋友的車門邊，
    當時被告的車只有微開而已。」、「（問：是兩台機車先撞
    到？）當時很混亂。」、「（問：是兩台機車先撞到，還是
    告訴人的機車先撞到車門？）應該是告訴人後方的車先撞到
    告訴人的機車，我看到那時是告訴人的機車撞到我男友的車
    門，後面的機車也同時撞到告訴人。」等語（本院卷第25
    、26頁），從而依證人陳娟娟所見，原告之機車係先撞擊被
    告之車門，同時再遭後方機車撞擊。則姑不論本件原告騎乘
    機車撞上被告之車門後，係同時或間隔數秒後復遭後方機車
    撞擊，本件被告既已先有將汽車停放在公車招呼站前之違規
    臨時停車行為，復不否認所開啟之車門確實曾遭原告之機車
    撞擊，縱認原告騎乘之機車係因見到被告開啟車門後，突然
    煞車始遭後方之機車撞擊後再碰撞被告汽車之車門，則原告
    煞車減速致遭後方機車撞擊之原因，亦肇因於被告貿然開啟
    車門之行為，其顯違反前揭開啟車門未讓行進中之車輛優先
    通行之規定，自無從解免其責。從而，原告騎乘機車行經被
    告違規臨時停放汽車處時，因被告貿然開啟車門致不及閃避
    而先撞擊被告之車門致人車倒地後，復遭後方姓名年籍不詳
    婦人所騎乘之機車撞擊之事實，堪以認定。其次，依上開道
    路交通安全規則之規定，被告原應注意不得在公車招呼站前
    10公尺內之禁止臨時停車處臨時停車；且臨時停車於開啟車
    門時，本應先觀察後方有無車輛駛來，並讓行進中之車輛優
    先通行，以避免發生碰撞之危險，復依當時為日間，天候為
    晴，路面乾燥、無缺陷，道路無障礙物，視距良好等狀況，
    此有上開道路交通事故調查報告表(二)可考，並無不能注意之
    情事，詎被告疏未注意，違規臨時停車後復貿然開啟車門而
    肇事，其就本件交通事故之發生顯有過失。再者，本院於上
    開刑事案件審理時，將本件車禍送請臺灣省臺北縣區車輛行
    車事故鑑定委員會鑑定結果，亦認被告駕駛自用小客車，違
    規停車且開啟車門，未注意且未讓行進中車輛先行，為肇事
    主因，... 原告駕駛普通重型機車，無肇事因素，此有該委
    員會北縣鑑字第970005號意見書在卷可憑（見96年度交易字
    第543 號卷37至39頁），與本院前揭判斷為相同之認定，從
    而，被告確有上開過失侵權行為，至為明確。
  (4)又原告主張因被告前開過失行為，受有第2 腰椎壓迫性骨折
    及右側第5 小指撕裂傷之傷害乙節，業據原告提出財團法人
    佛教慈濟醫院臺北分院診斷證明書影本1 紙為證（見96年度
    他字第5240號偵查卷第6 頁），並經本院依被告之聲請函請
    財團法人佛教慈濟醫院臺北分院調取被告之病歷等資料查明
    無誤，有該院97年12月10日慈新醫文字第971475號函暨病歷
    等資料存卷可憑（本院卷第99-1頁以下），應屬實在。從而
    ，被告之過失行為與原告所受之傷害間，確有相當因果關係
    。至被告雖抗辯原告所受之第2 腰椎壓迫性骨折傷害，可能
    是舊傷云云，惟未舉證以實其說，尚無可採。
  (5)從而，原告依侵權行為之法律關係請求被告賠償其損害，自
    屬有據。
  2.原告得請求損害賠償之數額為何？
    按不法侵害他人之身體或健康者，對於被害人因此喪失或減
    少勞動能力或增加生活上之需要時，應負損害賠償責任；不
    法侵害他人之身體、健康，被害人雖非財產上之損害，亦得
    請求賠償相當之金額，民法第193 條第1 項、第195 條第1
    項前段分別定有明文。本件被告過失不法侵害原告致原告受
    傷，依民法第184 條第1 項前段、第191 條之2 前段、第19
    3 條第1 項、第195 條第1 項前段，被告應負損害賠償責任
    。茲就原告請求之各項損害，分別審酌如下：
  (1)醫療費用及醫療輔助器材費用部分：
    原告主張因本件傷害，致支出醫療及醫療輔助器材費用共19
    ,613 元 等情，固據提出醫療費用收據及醫療輔助器材費用
    收據等件影本為證（見上開交簡附民字卷宗第2 頁以下、本
    院卷第38頁以下）。惟經本院依職權函詢財團法人佛教慈濟
    醫院臺北分院查明原告自96年6 月9 日因上開交通事故受傷
    於該院治療迄今之醫療費用自付額總額為16,377元，有該院
    98年1 月13日慈新醫文字第980055號函1 份在卷可稽（見本
    院卷第115-1 頁）；又原告提出之醫療輔助器材費用收據影
    本2 紙之金額合計為12,300元（10,300+2,000=12,300） ，
    是本件原告醫療費用及醫療輔助器材費用之損害金額應為28
    ,677 元 （16,377+12,300=28,677），原告主張此部分損害
    金額為19,613元，自屬有據。
  (2)看護費：
    原告主張住院4 日支出看護費8,800 元，及在家休養3 個月
    ，每日看護費2,000 元，共支出看護費180,000 元，合計支
    出看護費之損害為188,800 元等情，據其提出收據影本4 紙
    為證（見上開交簡附民字卷宗第3 頁前）。查依據上開財團
    法人佛教慈濟醫院臺北分院診斷證明書影本（見96年度他字
    第5240號偵查卷第6 頁）之記載：原告於95年6 月9 日入院
    接受治療，同年月13日出院，出院後宜休養6 個月及背架保
    護3 個月和助行輔助器行走，及需專人照顧3 個月等情，足
    認原告因本件交通事故受傷，於住院4 日及出院後3 個月休
    養期間均需專人照顧，是原告請求上開生活不便需人照顧之
    期間之看護費用，共計188,800 元【計算式：8,800 元+ （
    2,000 ×30天×3 月）＝188,800 元】，應予准許。
  (3)薪資損失：
    原告主張因上開傷害3 個月無法工作，計損失工資收入197,
    204 元等情，為被告所爭執。惟兩造對於原告每月薪資為37
    ,630 元 則不爭執（見本院卷第95、96頁言詞辯論筆錄）。
    而依上開斷證明書之記載，原告住院共4 日，出院後宜休養
    6 個月及背架保護3 個月和以助行輔助器行走，及需專人照
    顧3 個月等情，俱如前述，是原告請求薪資損失112,890 元
    （計算式：月薪37,630元x3月=112,890元），應予准許；逾
    此金額之請求，則無理由，不應准許。
  (4)車損部分：
    原告主張因本件交通事故，致機車毀損，修復金額為1,700
    元乙節，業據提出估價單及收據影本各1 紙為證（見上開交
    簡附民字卷宗第2 頁以下），且為被告所未爭執，原告主張
    此部分損害金額為17,00元，自屬有據。
  (5)就醫之交通費部分：
    原告主張因上開傷害行動不便，往返醫院搭乘計程車之交通
    費損害共14,640元乙節，據其提出計程車收據影本為證（見
    本院卷第61至93頁），惟為被告所爭執，並抗辯：原告已領
    取強制責任險保險金云云。然原告此項生活上需要之增加，
    既係被告之過失侵權行為所致，被告自應負賠償責任。經本
    院依原告提出之上開計程車收據影本計算總金額為14,630元
    ，是本件原告就醫交通費之損害金額應為14,630元，原告主
    張就醫之交通費損害金額為14,630元，自屬有據；逾此部分
    之請求，為無理由，應予駁回。
  (6)精神慰撫金：
    本件原告因被告之過失侵權行為致身體受有傷害，原告精神
    上自受有相當之痛苦，原告依上開規定請求被告賠償精神上
    之損害，並無不合。爰審酌原告未婚，每月薪資收入約3 萬
    餘元，95年度利息及股利等收入約30餘萬元，股票投資約98
    餘萬元，無動產及不動產；被告未婚，從事洗車臨時工作，
    月薪2 、3 千元，無動產及不動產，無存款，95年間無收入
    申報資料，此經兩造分別陳明在卷（見本院卷第96頁），並
    有本院依職權調查之稅務電子閘門財產所得調件明細表各1
    份存卷可憑（見本院卷第31至36頁）等兩造之家庭、經濟狀
    況，及原告所受傷害程原因等一切情狀，認為本件原告請求
    慰撫金360,000 元為適當，應予准許。
  (7)從而，原告因本件侵權行為所受之損害總額為697,633 元（
    計算式：醫療費用19,613元＋看護費188,800 元+ 薪資損失
    112,890 元+ 車損17,00 元＋就醫交通費14,630元+ 精神慰
    撫金360,000 元＝697,633 元）。又按保險人依本法規定給
    付之保險金，視為加害人或被保險人損害賠償金額之一部分
    ；加害人或被保險人受賠償請求時，得扣除之，強制汽車責
    任保險法第30條定有明文。查原告就本件事故已領得被告投
    保之強制責任保險金70,137元乙節，業如前述，揆諸前揭規
    定，自應就前開損害賠償金額中扣除，是原告得請求之賠償
    金額應為627,496 元。從而，原告依侵權行為損害賠償之法
    律關係，請求被告給付627,496 元，及自起訴狀繕本送達翌
    日起即97 年5月22日起至清償日止，按年息百分之2 計算之
    利息，為有理由，應予准許。逾此範圍之請求，為無理由，
    應予駁回。
五、本件事證已臻明確，兩造其餘之攻擊、防禦方法，核與判決
    結果不生影響，爰毋庸一一論述，併此敘明。
六、據上論結：原告之訴為一部有理由、一部無理由，依民事訴
    訟法第79條，判決如主文。
中    華    民    國    98    年    2     月    27    日
                  民事第二庭    法  官  張筱琪
以上正本係照原本作成
如對本判決上訴，須於判決送達後20日內向本院提出上訴狀
中    華    民    國    98    年    2     月    27    日
                                書記官  連思斐


司法院資訊處製作；財團法人民間司法改革基金會備份。
